臺灣高等法院高雄分院刑事判決　　　 100年度交上訴字第28號
上　訴　人　臺灣屏東地方法院檢察署檢察官
上　訴　人
即　被　告　黃文雄
上列上訴人因被告公共危險等案件，不服臺灣屏東地方法院99年
度交訴字第107 號中華民國100 年1 月18日第一審判決（起訴案
號：臺灣地方法院檢察署99年度偵字第6350號），提起上訴，本
院判決如下：
    主  文
原判決關於過失傷害人致重傷罪暨定執行刑部分均撤銷。
黃文雄犯過失致人於死罪，處有期徒刑壹年。
其他上訴駁回。
上開撤銷改判部分所處有期徒刑壹年；與駁回上訴之駕駛動力交
通工具肇事致人受傷部分所處有期徒刑拾月。應執行有期徒刑壹
年捌月。
    事  實
一、黃文雄於民國99年6 月12日20時6 分許，駕駛車牌號碼J3-1
    078 號自小客車，沿屏東縣高樹鄉○○村○○路由西往東方
    向行駛，行經屏東縣高樹鄉○○村○○路台電高樹二高分第
    9-1R5 號電線桿前時，本應並注意車前狀況，並採取必要之
    安全措施，依當時天候陰、夜間有照明、柏油路面濕潤無缺
    陷、無障礙物等情，並無不能注意之情事，適有楊欽明同向
    行走在該路段路旁，黃文雄竟疏未注意車前狀況從後擦撞楊
    欽明，致楊欽明倒地，並受有頭部外傷併腦部多處挫傷性出
    血、頸椎及肺部挫傷和右上肢尺骨骨折等傷害，其後因傷重
    而致四肢癱瘓、意識不清併持續使用呼吸器之重傷害，詎黃
    文雄知悉肇事後，竟未採取救護或其他必要措施，且未向警
    察機關報告，反逕駕車逃逸。嗣經警調閱現場監視器畫面，
    比對車籍資料後循線於同年6 月16日查獲。楊欽明經送醫後
    ，則延至100 年3 月16日上午2 時30分因顱內出血、腦髓壞
    死及併發肺災，致神經性休克死亡。
二、案經楊欽明之子楊忠憲告訴暨屏東縣政府警察局里港分局報
    告臺灣屏東地方法院檢察署檢察官偵查起訴。
    理  由
甲、證據能力方面
    按被告以外之人於審判外之陳述，雖不符刑事訴訟法第159
    條之1 至第159 條之4 之規定，而經當事人於審判程序同意
    作為證據，法院審酌該言詞陳述或書面陳述作成時之情況，
    認為適當者，亦得為證據。當事人、代理人或辯護人於法院
    調查時知有第159 條第1 項不得為證據之情形，而未於言詞
    辯論終結前聲明異議者，視為有前項之同意，同法第159 條
    之5 第1 、2 項定有明文。立法意旨在於傳聞證據未經當事
    人之反對詰問予以核實，原則上先予排除，惟若當事人已放
    棄反對詰問權，於審判程序中表明同意該等傳聞證據可作為
    證據，基於尊重當事人對傳聞證據之處分權，及證據資料愈
    豐富，愈有助於真實發見之理念，且強化言詞辯論主義，使
    訴訟程序得以順暢進行，上開傳聞證據亦均具有證據能力。
    查本案據以認定被告犯罪事實存否之被告以外之人之言詞或
    書面陳述，被告及檢察官於本院審理時，均同意作為證據，
    且於本院言詞辯論終結前，均未聲明異議，而本院審酌該言
    詞陳述及書面陳述作成之情況，未見有何不適當之情形，故
    依前開規定，均得為證據。
乙、實體方面
一、訊據被告黃文雄固坦承於前揭時地駕車因未注意車前狀況因
    過失擦撞被害人楊欽明成傷，以及肇事後逃逸之犯罪事實，
    惟矢口否認有何過失致人於死之犯行，辯稱：被害人楊欽明
    住院後係因肺結核始使用呼吸器，並未達重傷程度，且其死
    亡與其肇事無因果關係云云，經查：
  (一)被告駕車於前揭時地因疏未注意車前狀況自後擦撞楊欽明，
    致楊欽明倒地成傷，並於肇事後駕車逃逸之事實，業為被告
    自承在卷（原審卷第30頁、本院卷25-26 頁），核與證人即
    目擊者曾癸郎證述情節相符，復有道路交通事故現場圖、道
    路交通事故調查報告表、車籍查詢基本資料、屏東縣政府警
    察局疑似道路交通事故肇事逃逸追查表、交通事故現場照片
    在卷可查（警卷第21-26 頁）在卷可查。再被害人於上開事
    故後，經送醫急救，確受有頭部外傷併腦部多處挫傷性出血
    、頸椎及肺部挫傷、右上肢尺骨骨折等傷害，此有99年7 月
    29日國仁醫院診斷證明書、高雄醫學大學附設中和紀念醫院
    99年6 月16日診斷證明書在卷可稽（偵卷第15頁、警卷第20
    頁）。且被告既明知其行車發生碰撞，而被害人並非一般物
    體，被告車輛復有燈光設備，絕無誤認之可能，則被告仍未
    下車察看，逕駛離去，亦確有肇事逃逸之犯意無訛。按汽車
    行駛時，駕駛人應注意車前狀況並隨時採取必要之安全措施
    ，道路交通安全規則第94條第3 項定有明文，此為被告應注
    意之事項，而本件車禍發生時，天候陰、夜間有照明、柏油
    路面濕潤無缺陷、無障礙物等情，有前開道路交通事故調查
    報告表各項記載足供參考，依當時情形應無不能注意之情事
    ，詎被告竟疏未注意車前狀況，貿然行駛，因而造成本件車
    禍，其就車禍之發生確有過失甚明，此部分之事實，堪予認
    定。
  (二)被告雖以前揭情詞置辯，惟被害人楊欽明受傷經診治後，仍
    因急性呼吸衰竭併呼吸器使用、腦內出血、肺結核、尺骨鷹
    嘴突開放性骨折等而住院，住院日自99年9 月27日持續住院
    ，意識不清、行動不便，以需專人24小時照顧等情衛生署屏
    東醫院99年10月22日診斷證明書及楊欽明住院照片等在卷可
    查（偵卷第17、18頁）。而被害人楊欽明係因腦內出血造成
    意識昏迷，亦有行政院衛生署屏東醫院100 年1 月10日屏醫
    病歷字第0990008357號函在卷可查（原審卷第37頁），並非
    因肺結核之疾病所致，被告空言被害人仍能獨立呼吸，自無
    足取。再被害人楊欽明已於100 年3 月16日上午2 時30分死
    亡，有臺灣屏東地方法院檢察署相驗屍體證明書在卷可查（
    本院卷第30頁），嗣經檢察官囑託法務部法醫研究所解剖鑑
    定後，認死者楊欽明因行人與自小客車車禍，導致顱內出血
    、腦髓壞死及併發肺炎，最後因神經性休克死亡，死亡方式
    為「意外」，此有臺灣屏東地方法院檢察署100 年6 月20日
    屏檢榮麗100 相188 字第18482 號函在卷可稽（本院卷第61
    頁），復參以被害人楊欽明於車禍後，前開受有「頭部外傷
    併腦部多處挫傷性出血」之傷勢情形，其嗣後因「顱內出血
    、腦髓壞死」及併發肺炎，致神經性休克死亡，自屬因果歷
    程之合理推演，堪認被告前揭過失行為與被害人所受之上述
    重傷害間，有相當因果關係無疑，且此一結果之發生亦為被
    告行為時所能預見，至為明確。是以此項事實已臻明瞭，被
    告於本院審理時再聲請送請成大醫學院鑑定被害人之死亡原
    因乙節，核無再調查之必要，自難准許，附此指明。
  (三)被告於本院復辯稱，被害人當時係自對向車道走來，越過雙
    黃線始撞及被害人云云，惟觀諸前開事故現場圖及現場相片
    ，被害人倒地後之血跡係分布道路邊線上，即被告車輛之右
    側，則被害人自無係對向車道走來為被告車輛左側撞及之情
    形，且被告於原審係辯稱：伊當時係為閃避對面一個突然衝
    出之人，才撞及路邊的被害人（見原審卷第11頁、第18頁）
    ，顯見並無被害人自對向車道衝出之情事，被告於本院此項
    辯解，亦不足採取。
  (四)綜上所述，本案被告過失致人於死及肇事逃逸等犯行均堪以
    認定，事證明確，應依法論科。
二、查汽車係以汽油原動機為動力，並以行駛公共道路為其主要
    功能之運輸工具，為刑法第185 條之4 規定之動力交通工具
    。按刑法第185 條之4 之肇事致人死傷逃逸罪，乃為加強救
    護，減少被害人之死傷，促使駕駛人於肇事後能對被害人即
    時救護，是該罪之成立祇以行為人有駕駛動力交通工具肇事
    ，致人死傷而逃逸之事實為已足，不以行為人之肇事有過失
    ，或被害人因之成為無自救能力人為必要（最高法院90年度
    台上字第6786號判決參照）。核被告黃文雄之所為，係犯刑
    法第276 條第1 項之過失致人於死罪及同法第185 條之4 之
    肇事逃逸罪。被告所犯上開2 罪間，犯意各別，行為互殊，
    應予分論併罰。檢察官起訴雖認被告上開肇事行為，係犯刑
    法第284 條第1 項之過失傷害罪嫌，惟被害人嗣後已發生死
    亡之結果，已如上述，自有未洽，惟因起訴之社會基本事實
    仍屬同一，本院自得變更起訴法條予以審理。
三、原判決就被告駕車肇事致人受傷而逃逸犯行部分，適用刑法
    第185 條之4 之規定，並審酌被告肇事後未下車察看並對被
    害人為必要之救護，即逕行駕車逃逸，枉顧被害人之安危，
    行為誠屬不該，對於被害人之生命及公共安全，乃至於社會
    秩序之危害非輕，兼衡酌其最近5 年內並無前科，有臺灣高
    等法院被告前案紀錄表在卷可稽，並於本院審理時坦承犯行
    ，足認其尚有悔意，惟未與被害人家屬達成和解等一切情狀
    ，量處有期徒刑10月。經核原判決此部分認事用法，尚無不
    合，量刑亦稱妥適，被告上訴意旨先則否認犯行，並指摘原
    判決此部分量刑過重，為無理由，檢察官上訴意旨亦指摘被
    告未與被害人家屬和解，量刑過輕，惟此情已為原判決量刑
    審酌時所慮及，亦無理由，均應予駁回。
四、原判決就被告上開過失致人於死犯行部分，據以論處被告過
    失傷害人致重傷罪刑，固非無見；惟查，被害人於原審判決
    後，嗣於100 年3 月16日死亡，其死亡與被告過失行為，亦
    有相當因果關係，已如前述，原審未及審酌，併予變更起訴
    法條加以審判，自有未洽。被告上訴意旨，否認犯罪，且指
    摘原判決此部分量刑過重，檢察官上訴意旨，亦以被告未與
    被害人家屬和解，指摘原判決量刑過輕，雖均為無理由；惟
    原判決既有上述瑕疵，自應由本院將原判決關於過失傷害致
    人重傷部分及其定執行部分均撤銷改判。本院審酌被告駕駛
    車輛，不知謹慎，竟未注意車前狀況，擦撞在路旁行走之被
    害人，而被害人受傷後，復因四肢癱瘓，意識不清，延至多
    時終至不幸死亡，除受有相當之苦楚，更造成生命喪失而無
    從彌補之過失情節，實有不該，且犯後始終未賠償被害人家
    屬之損失，惟念其尚知坦承部分過失情節等一切情狀，爰就
    被告過失致人於死部分量處有期徒刑1 年，並與前開駁回上
    訴之肇事逃逸罪部分所處有期徒刑10月，定其應執行刑為有
    期徒刑1 年8 月。
據上論結，應依刑事訴訟法第368 條、第369 條第1 項前段、第
364 條、第299 條第1 項前段、第300 條，刑法第276 條第1 項
、第51條第5 款，刑法施行法第1 條之1 ，判決如主文。
本案經檢察官陳宗吟到庭執行職務。
中    華    民    國  100     年    8     月    9     日
                  刑事第七庭    審判長法  官  莊飛宗
                                      法  官  謝宏宗
                                      法  官  蔡廣昇
以上正本證明與原本無異。
過失致人於死罪部分，不得上訴。
肇事逃逸罪部分，如不服本判決應於收受本判決後10日內向本院
提出上訴書狀，其未敘述上訴理由者，並得於提起上訴後10日內
向本院補提理由書狀（均須按他造當事人之人數附繕本）「切勿
逕送上級法院」。
中    華    民    國   100    年    8     月    9     日
                                      書記官  曾允志
附錄本件判決論罪科刑法條：
中華民國刑法第276條第1項
（過失致死罪）
因過失致人於死者，處 2 年以下有期徒刑、拘役或 2 千元以下
罰金。
中華民國刑法第185條之4
（肇事遺棄罪）
駕駛動力交通工具肇事，致人死傷而逃逸者，處 6 月以上 5 年
以下有期徒刑。